---
title: "Reglas de asociación Black Friday"
output:
  html_document:
    df_print: paged
---

```{r message=FALSE}
#install.packages("arulesViz")
library(arules)
library(arulesViz)
library(tidyverse)
```

Primero transformamos los datos para poder tratarlos comodamente.

```{r}
dataset = read.csv("BlackFriday.csv")

dataset = transform(dataset, Product_ID = as.numeric(Product_ID))

customers_products = dataset %>%
                        select(User_ID, Product_ID) %>%
                        group_by(User_ID) %>%          
                        arrange(User_ID) %>%           
                        mutate(id = row_number()) %>% 
                        spread(User_ID, Product_ID) %>% 
                        t()

customers_products = customers_products[-1,]
```

```{r}
write.csv(customers_products, file = 'customers_products.csv')

customersProducts = read.transactions('customers_products.csv', sep = ',', rm.duplicates = TRUE)
```

Ahora vamos a buscar reglas de asociación, que nos permitirán, por ejemplo, realizar campañas de marketing para consumidores que hayan comprado una serie de productos coincidentes con los comprados por otros consumidores.

Observemos los 25 productos más comprados.

```{r}
itemFrequencyPlot(customersProducts, topN = 25)
```

```{r}
summary(customersProducts)
```

A continuación vamos a obtener reglas de asociación utilizando el algoritmo apriori. Para esto necesitamos calcular los valores para "soporte" y "confianza".

Soporte: El número mínimo de transacciones entre el número total. Tenemos un total de 5892. Vamos a tomar como valor mínimo de transacciones 75. Soporte = 75/5892 = 0,012729124

Confianza: La confianza representa las ocasiones en la que la regla es correcta. El valor por defecto es 0,8. Vamos a empezar por este valor e iremos bajándolo para ver otras reglas.


```{r}
rules = apriori(data = customersProducts,
               parameter = list(support = 0.012, confidence = 0.71, maxtime = 0)) 
```

Hemos tenido que bajar la confianza hasta 0,71 y con estos parámetros hemos conseguido 9 reglas. Inspeccionemos las reglas.

```{r}
inspect(sort(rules, by = 'lift'))
```

- Lhs: El grupo de objetos sacado del set de datos.
- Rhs: El objeto predicho por el algoritmo.
- Support: El soporte de la regla.
- Confidence: La confianza de la regla.
- Lift: El valor de independencia/dependencia de la regla.
- Count: El número de veces que la regla aparece en nuestro set de datos.

Visualicemos estas reglas como grafo.


```{r}
plot(rules, method = 'graph')
```

Probemos bajando más la confianza, hasta 0,65.

```{r}
rules = apriori(data = customersProducts,
               parameter = list(support = 0.012, confidence = 0.65, maxtime = 0))
```

En este caso encontramos 333 reglas. Vamos a visualizarlas parcialmente.

```{r}
inspect(head(sort(rules, by = 'lift')))
```

```{r}
plot(rules, method = 'graph', max = 25)
```

En este caso probaremos a visualizarlas agrupadas para verlas más facilmente.

```{r}
plot(rules, method = 'grouped')
```

Con esto hemos encontrados reglas que determinan articulos comprados con una confianza mayor al 70%. También tenemos más reglas rebajando algo la confianza.